臺灣高雄地方法院刑事判決　　　　　　96年度交簡上字第46號
上　訴　人
即　被　告　丁○○
上列上訴人因公共危險案件，不服本院刑事庭95年度交簡字第27
76號，中華民國95年11月28日第一審判決（聲請簡易處刑書案號
：95年度偵字第23145 號），提起上訴，本院管轄之第二審合議
庭認本件有刑事訴訟法第452 條之情形，應撤銷原判決，逕依通
常程序為第一審判決如下：
    主  文
原判決撤銷。
丁○○無罪。
    理  由
一、聲請簡易判決處刑意旨略以：被告丁○○於民國95年8 月2
    日下午4 時30分許，駕駛車牌號碼Y6-750營業小客車，行經
    高雄縣岡山鎮○○路3 號前，因乘客要下車而臨停於路邊，
    於車上乘客丙○○開啟右後車門下車之際，疏未注意後方來
    車，適有乙○○駕駛車牌ZXA -338號機車，自後擦撞被告所
    駕駛之上開車輛右後車門，致乙○○受有左手、左膝挫傷之
    傷害（傷害部分，未據告訴）。詎被告肇事後，未下車查看
    乙○○傷勢，置之不顧，駕車離去，因認被告涉犯刑法第18
    5 條之4 之肇事逃逸罪嫌。
二、按犯罪事實應依證據認定之，無證據不得認定犯罪事實；不
    能證明被告犯罪者，應諭知無罪之判決，刑事訴訟法第154
    條第2 項、第301 條第1 項分別定有明文。又事實之認定，
    應憑證據，如未能發現相當證據，或證據不足以證明，自不
    能以推測或擬制之方法，以為裁判基礎（最高法院40年台上
    字第86號判例意旨參照）。又按刑法第185 條之4 駕駛動力
    交通工具肇事致人死傷而逃逸罪之立法目的，係在促使駕駛
    人於肇事後能對被害人即時救護，以減少死傷，自應以駕駛
    動力交通工具之人於肇事致人死傷後，未下車即時救護而逃
    逸，規避警方追查為要件；且行為人亦須對於駕車肇事，致
    人死傷之事實具有認識，且有意逃逸者，始能成罪，假若行
    為人肇事後曾下車救護，或對於被害人因其駕車肇事而受有
    傷害等情事，並不知悉，則其事後縱有逕自離開肇事地點之
    事實，但因其並無逃逸之故意，故仍難論以該罪。
三、本件檢察官認被告丁○○涉犯上開肇事逃逸罪嫌，無非係以
    被告並不否認在上開時地其所駕駛之營業小客車與告訴人乙○○駕駛之機車發生擦撞，且有告訴人於警詢之指述，復有
    道路交通事故現場圖、道路交通事故調查報告表(一)、(二)、診
    斷證明書各1 紙及道路事故現場蒐證照片12張等為主要論據
    。訊之被告堅決否認有何肇事逃逸犯行，辯稱：事故發生之
    後有下車扶正告訴人之機車，並詢問告訴人有無傷勢，因告
    訴人搖頭表示並無傷勢，被告始駕車離開，並無逃逸之行為
    等語。
四、經查：
  (一)被告抗辯事故發生後確有下車扶正告訴人之機車乙情，業據
    證人即在場之乘客丙○○於本院結證稱：發生事情時我先下
    車去扶被害人（即告訴人），之後被告就下車幫忙扶起機車
    等語（見本院卷第51頁），又證人即告訴人亦於本院審理時
    證稱：乘客下車扶我起來，然後司機（即被告）下車幫我把
    機車牽起來發動等語（見本院卷第55頁），自堪信屬實。是
    被告於肇事後既曾下車幫助扶起告訴人，即與肇事逃逸罪係
    以未下車即時救護之要件有間，且被告乃職業駕駛人，其車
    輛、執業證照均登記在案，其既曾下車救護，更無規避警方
    追查之意，甚為明確。
  (二)再者，告訴人遭擦撞倒地後，經被告同行乘客詢問傷勢，僅
    搖頭未語之情，業經證人即被告車上乘客丙○○於本院證稱
    ：有問被害人是否有怎樣，被害人只是搖頭等語（見本院卷
    第51頁），此核與告訴人於本院證述：乘客有問，那時因為
    很痛，不知道怎麼辦，所以搖頭，只是腫起來而已，所以認
    為不至於怎樣等語相符（見本院卷第58頁）。被告固辯以當
    時有詢問告訴人之傷勢，因告訴人搖頭表示並無傷勢，其始
    駕車離開等語。惟證人丙○○於本院證稱：沒有聽到被告是
    否有說什麼等語（見本院卷第51頁），告訴人亦於本院證稱
    ：沒有聽到被告有問我是否有怎樣等語（見本院卷第55頁）
    ，是則被告此部分抗辯，尚不足採。惟以駕駛座到右後側門
    之距離甚近，被告既已知悉本件事故之發生，必相當注意後
    續情況，縱係乘客丙○○先下車詢問告訴人傷勢，被告仍在
    車內，然亦即隨同下車，幫忙扶正告訴人之機車，已如前述
    ，被告並一再表明告訴人當時只是搖頭，則證人丙○○與告
    訴人上開對話，應為被告所聽聞，方符常情。參以告訴人所
    受傷勢僅為左手、左膝挫傷，有診斷證明書在卷可查，而告
    訴人到庭亦證稱：其左手指、左膝雖有淤青腫起，但未流血
    等語在卷（見本院卷第56頁），則告訴人所受傷勢僅為左手
    指端及膝蓋輕微挫傷，加以衣褲蔽體，若非其主動表明，一
    般人實難發現，是以被告既已聽聞證人丙○○與告訴人上開
    對話及動作，其下車扶正告訴人機車時又未看到告訴人當時
    有何積極請求之動作或要求被告不得離去等情。則被告辯稱
    不知告訴人當時受傷，應可採信。被告雖未報警或將告訴人
    送醫，但主觀上既認為告訴人未受有傷害，始駕車離去，故
    其並無肇事逃逸之故意，此與刑法第185 條之4 公共危險罪
    之要件有間，故實難以刑法第185 條之4 之罪責相繩。公訴
    人雖另以告訴人懷有身孕，被告應可知悉，即可預見告訴人
    或胎兒可能受有傷害等語。惟依卷附診斷証明書，並未載胎
    兒有何傷害，且告訴人亦於本院證稱其胎兒未因而有何傷害
    ，是則尚未能依此為不利於被告之認定。
  (三)綜上所述，檢察官認被告涉犯肇事逃逸罪所舉之上開證據資
    料，顯然無法說服本院形成被告有罪之確信，基於無罪推定
    之原則，自應為被告無罪判決之諭知。
五、原審未予詳究，遽認被告所為構成肇事逃逸罪，而為被告有
    罪之判決，自有未洽。被告上訴意旨否認有何逃逸之行為而
    指摘原判決不當，為有理由，應由本院將原判決撤銷，另為
    上訴人即被告無罪之諭知。
六、按對於簡易判決之上訴，準用刑事訴訟法第3 編第1 章及第
    2 章之規定，管轄第二審之地方法院合議庭受理簡易判決上
    訴案件，應依通常程序審理，其認案件有刑事訴訟法第452
    條之情形者，應撤銷原判決，逕依通常程序為第一審判決，
    此為法院辦理刑事訴訟簡易程序案件應行注意事項第14項所
    明定。本件被告既經判處無罪判決，則公訴人聲請簡易判決
    處刑中被告所犯之罪，顯不合刑事訴訟法第449 條所定得以
    簡易判決處刑之案件，爰依同法第452 條之規定，逕依通常
    程序為第一審判決。
據上論斷，應依刑事訴訟法第455 條之1 第3 項、第452 條、第
369 條第1 項前段、第364 條、第301 條第1 項，判決如主文。
本案經檢察官甲○○到庭執行職務。
中　　華　　民　　國　　96　　年　　5 　　月　　30　　日
　　　　　　　　　刑事第十四庭  審判長  法　官　蔡廣昇
                                        法  官  謝雨真
                                        法  官  施介元
以上正本證明與原本無異。
如不服本判決，應於判決送達後10日內，向本院提出上訴狀。
中　　華　　民　　國　　96　　年　　5 　　月　　30　　日
                                        書記官  謝群育
